【裁判字號】    98,上易,1079
【裁判日期】    981013
【裁判案由】    妨害自由
【裁判全文】
臺灣高等法院刑事判決                98年度上易字第1079號
上  訴  人
即  被  告  甲○○
選任辯護人  周彥憑律師
上列上訴人因妨害自由案件，不服臺灣板橋地方法院97年度易字
第3322號，中華民國98 年3月13日第一審判決（起訴案號：臺灣
板橋地方法院檢察署97年度偵字第26681 號），提起上訴，本院
判決如下：
    主  文
原判決撤銷。
甲○○無罪。
    理  由
一、公訴意旨略以：被告甲○○係計程車司機，於民國97年8 月
    25日下午2 時31分許，駕駛車號983-NS之營業小客車，在臺
    北縣板橋市亞東醫院捷運站2 號出口搭載乙○○上車，行經
    臺北縣板橋市○○路時，二人在車上因路線問題發生口角，
    甲○○竟基於恐嚇之犯意，向乙○○恫稱：「下車給你好看
    」、「你沒有遇過壞人是不是」、「我要開到我的地方讓你
    知道厲害」，致乙○○心生畏懼。嗣經乙○○報警處理，警
    方通知甲○○到案說明，始知上情，因認被告涉有刑法第30
    5條之恐嚇罪嫌云云。
二、按犯罪事實應依證據認定之，無證據不得認定犯罪事實，又
    不能證明被告犯罪者應諭知無罪之判決，刑事訴訟法第 154
    條第2項、第301 條第1項分別定有明文。次按刑事訴訟法所
    謂認定犯罪事實之證據，係指足以認定被告確有犯罪行為之
    積極證據而言，該項證據自須適合於被告犯罪事實之認定，
    始得採為斷罪資料。如未能發現相當證據，或證據不足以證
    明，自不能以推測或擬制之方法，以為裁判基礎。又刑事訴
    訟上證明之資料，無論其為直接或間接之證據，均須達於一
    般之人均不致有所懷疑，而得確信其為真實之程度，始得據
    為有罪之認定，若其關於被告是否犯罪之證明未能達此程度
    ，而有合理性懷疑之存在，致使無從形成有罪之確信，根據
    「罪證有疑，利於被告」之證據法則，即不得遽為不利於被
    告之認定（最高法院29年度上字第3105號、40年度臺上字第
    86號及76年度臺上字第4986號判例參照）。再按告訴人之告
    訴，係以使被告受刑事訴追為目的，是其陳述是否與事實相
    符，仍應調查其他證據以資審認。又被害人之陳述如無瑕疵
    ，且就其他方面調查又與事實相符，固足採為科刑之基礎，
    倘其陳述尚有瑕疵，則在未究明前，遽採為論罪科刑之根據
    ，即難認為適法。又被害人與一般證人不同，其與被告處於
    絕對相反之立場，其陳述之目的，在使被告受刑事訴追處罰
    ，內容未必完全事實，證明力自較一般證人之陳述薄弱。故
    被害人縱立於證人地位而為指證及陳述，且其指證、陳述無
    瑕疵可指，仍不得作為有罪判決之唯一依據，應調查其他證
    據以察其是否與事實相符，亦即仍須有補強證據以擔保其指
    證、陳述之真實性，始得採為斷罪之依據（最高法院52年度
    台上字第1300號及61年台上字第3099號判例、94年度台上字
    第3326號判決參照）。
三、公訴人認被告涉犯上開恐嚇罪嫌，無非係以告訴人即被害人
    乙○○之證述及被告之供述為其論據。惟訊據被告堅決否認
    有何恐嚇犯行，辯稱：伊絕對沒有出言恐嚇告訴人，告訴人
    在車上還罵伊，比伊還兇，伊才是被害人等語。
四、經查：
  (一)告訴人於警詢時指稱：「他（被告）就立刻下車並走到車門
    旁將車門打開，說叫我下車，要給我好看，當時我並沒有下
    車，並撥打110報警」云云（見偵查卷第3頁），但於偵查中
    卻證稱：「他（被告）就下車打開車門，並說『下車要給你
    好看，你沒有看過壞人是不是』云云（見偵查卷第15頁），
    而於原審則證稱：「被告下車，並將車門打開，當時我坐在
    車內的右後座，被告就站在我右前方，被告當時以三七步站
    立，左手指左下方，並稱『你給我出來，我給你好看』，後
    來被告還說『我要開到我的地方讓你知道厲害』云云（見原
    審審理卷第37頁），顯見告訴人對於「被告是否有說：你沒
    有看過壞人是不是」乙節，前後指述不一，已有疑義。
  (二)再稽諸告訴人於警詢時指稱：「拿現金500 元給他（被告）
    ，他找我400元」云云（見偵查卷第3頁），但於偵查中卻證
    稱：「並付他（被告）車資100多元」云云（見偵查卷第 15
    頁），而於原審則證稱：「我付了105元車資下車」云云（
    見原審審理卷第34頁），足見告訴人對於「付了多少車資」
    乙節，亦前後指述不一，顯有矛盾。
  (三)復依告訴人之指訴，被告於其付完車資後，雙方繼續在車上
    爭執，被告打開車門要其下車，並對其恐嚇「要給你好看」
    云云，惟雙方既已因行車事故發生爭執，而被告又已找錢給
    告訴人，並將後車門打開讓其離去，復加上被告稱：「要給
    你好看」云云，告訴人如有懼怕，應會迅速下車，而非繼續
    留在車上，告訴人此舉有違常情。況被告如以言詞恐嚇告訴
    人，在告訴人報案後，衡諸常情，被告唯恐避之不及，豈有
    以告訴人之手機與警察通話，還依照告訴人之指示將車開往
    派出所之理？益徵告訴人指訴被告恐嚇之事實，更有疑義。
  (四)至被告於偵查中供稱伊有搭載告訴人並因路線問題與其發生
    爭執等情，僅能證明被告與告訴人間有口角爭辯之事實，尚
    不足以作為補強證據，擔保告訴人指訴或證述被告有恐嚇犯
    行之真實性。
五、綜上所述，公訴人所舉證據，僅有告訴人瑕疵之證述，且無
    其他補強據證佐證其證述與事實相符，本院無從形成被告有
    罪之心證。此外，復查無其他積極證據，足資證明被告有公
    訴意旨所指之恐嚇犯行，原審未詳勾稽，遽對被告予以論罪
    科刑，容有未洽。被告上訴否認犯罪，而指摘原判決不當，
    為有理由，自應由本院將原判決予以撤銷，改諭知被告無罪
    之判決。
據上論斷，應依刑事訴訟法第369條第1項前段、第364條、第301
條第1項，判決如主文。
本案經檢察官郭棋湧到庭執行職務。
中    華    民    國    98    年    10    月    13    日
                  刑事第二十庭審判長法  官  楊貴雄
                                    法  官  許必奇
                                    法  官  周明鴻
以上正本證明與原本無異。
不得上訴。
                                    書記官  郭彥琪
中    華    民    國    98    年    10    月    13    日


司法院資訊處製作；財團法人民間司法改革基金會備份。
